臺灣臺中地方法院民事裁定
110年度消債職聲免字第38號
聲請人(即   
債務人)     林淑梅  

代  理  人  陳世川律師（法扶）
相對人(即   
債權人)     臺中商業銀行股份有限公司

法定代理人  王貴鋒  
代  理  人  陳惠英  
相對人(即   
債權人)     滙誠第二資產管理股份有限公司

法定代理人  鄧翼正  


相對人(即   
債權人)     滙誠第一資產管理股份有限公司

法定代理人  王裕南  


相對人(即   
債權人)     臺新資產管理股份有限公司

法定代理人  吳統雄  


相對人(即   
債權人)     勞動部勞工保險局

代  表  人  鄧明斌  





相對人(即   
債權人)     衛生福利部中央健康保險署

代  表  人  李伯璋  



上列當事人間消費者債務清理事件，債務人聲請清算，經開始清
算及終結清算程序後，本院裁定如下：
    主    文
債務人甲○○應予免責。
    理    由
一、按法院為終止或終結清算程序之裁定確定後，除別有規定外
    ，應以裁定免除債務人之債務，消費者債務清理條例第132
    條定有明文。而法院裁定開始清算程序後，債務人有薪資、
    執行業務所得或其他固定收入，扣除自己及依法應受其扶養
    者所必要生活費用之數額後仍有餘額，而普通債權人之分配
    總額低於債務人聲請清算前二年間，可處分所得扣除自己及
    依法應受其扶養者所必要生活費用之數額者，法院應為不免
    責之裁定。但債務人證明經普通債權人全體同意者，不在此
    限；債務人有下列各款情形之一者，法院應為不免責之裁定
    。但債務人證明經普通債權人全體同意者，不在此限：於
    七年內曾依破產法或本條例規定受免責。隱匿、毀損應屬
    清算財團之財產，或為其他不利於債權人之處分。捏造債
    務或承認不真實之債務。聲請清算前二年內，因消費奢侈
    商品或服務、賭博或其他投機行為，所支出之總額逾該期間
    可處分所得扣除自己及依法應受其扶養者所必要生活費用之
    半數，或所負債務之總額逾聲請清算時無擔保及無優先權債
    務之半數，而生開始清算之原因。於清算聲請前一年內，
    已有清算之原因，而隱瞞其事實，使他人與之為交易致生損
    害。明知已有清算原因之事實，非基於本人之義務，而以
    特別利於債權人中之一人或數人為目的，提供擔保或消滅債
    務。隱匿、毀棄、偽造或變造帳簿或其他會計文件之全部
    或一部，致其財產之狀況不真確。故意於財產及收入狀況
    說明書為不實之記載，或有其他故意違反本條例所定義務之
    行為。同條例第133條、134條有明文規定。是故，法院為終
    止或終結清算程序之裁定確定後，除有消費者債務清理條例
    第133條、134條各款所定之情形者，法院應為不免責之裁定
    外，法院即應以裁定免除債務人之債務。
二、債務人甲○○（下稱債務人）前於民國108年11月25日聲請清
    算，本院於109年5月5日以109年度消債清字第34號裁定開始
    清算程序。嗣經本院司法事務官執行清算，於110年11月10
    日以109年度司執消債清字第49號裁定終結本件清算程序，
    並經確定，此有本院109年度消債清字第34號、109年度司執
    消債清字第49號等民事裁定、債權表、資產表及相關卷證可
    憑。是依首揭規定，本院應依職權裁定債務人是否免責，經
    本院詢問全體無擔保債權人，對於債務人是否應予免責乙節
    表示意見，債權人均未表示同意債務人免責。
三、經查：
  ㈠債務人不具消債條例第133條之說明：
  ⒈債務人於109年5月5日裁定開始清算起迄110年12月底，在臺
    中市政府社會局擔任行政助理，其薪資收入於109年5月5日
    起至109年12月間為每月新臺幣（下同）23,800元，110年間
    每月為24,000元，另在110年1月14日有加班費528元、110年
    2月2日有領取年終獎金35,700元，薪資係匯入債務人之臺灣
    銀行臺銀北臺中分行內，薪資及年終獎金收入合計為514,62
    8元。另債務人之子林冠宇有領取：①臺中市政府兒少補助，
    共領取40,940元、②臺中家扶中心之家福補助、獎學金共領
    取77,400元、③行政院補助款在109年5月5日及同年6月5日各
    1,500元、④109年11月26日有認養金3,400元。上開四者合計
    124,740元。綜上，債務人自109年5月5日起至110年12月底
    止之收入合計為639,368元等情，業據債務人陳報在卷，並
    有債務人臺灣銀行臺銀北臺中分行存摺明細，受扶養權利人
    林冠宇之臺中漢口路郵局存摺為憑（參見司執消債清卷標示
    第3、11頁），已堪採信。
　⒉而債務人於裁定開始清算109年5月5日起迄今之每月必要生活
    費用支出，依109、110年度臺中市最低生活費公告金額為14
    ,596元乘以1.2倍計算，每月為17,516元，故債務人自109年
    5月5日起至110年12月底止每月生活必要支出數額總計為350
    ,320元。又債務人尚須扶養未成年子女林冠宇（93年12月25
    日生），而債務人與林冠宇之生父並未辦理結婚，且林冠宇
    之生父業已死亡，無法協助扶養林冠宇，林冠宇全賴債務人
    獨力扶養，故每月需支付未成年子女林冠宇之扶養費以上開
    最低生活費計算亦為17,516元，總額共350,320元。綜上，
    債務人在清算期間之支出為700,640元（350,320+350,320＝7
    00,640），超過上開債務人之收入，是債務人於法院裁定開
    始清算後，其收入扣除支出既無餘額，當不具消債條例第13
    3條所定之應不免責事由甚明。
  ㈡債務人不具消債條例第134條之說明：
    債權人雖均未同意免責，然並未具體主張債務人有何消債條
    例第134條之事由，亦未提出相關證據。各債權人既均未提
    出債務人其他具有消債條例第134條不應免責事由之事證，
    本院亦未查得債務人具有消債條例第134條各款所列不應免
    責之情形，自無從認定債務人具有消債條例第134條所定之
    不免責事由。
四、綜上所述，本件清算程序既經依法終結確定，本院復查無債
    務人具消債條例第133條、第134條各款所列之情事，揆諸首
    揭說明，債務人已符合免責之要件，本院自應以裁定免除債
    務人之債務。至債權人於本件免責裁定確定之翌日起一年內
    ，如發見債務人有虛報債務、隱匿財產或以不正當方法受免
    責者，自得另依消債條例第139條規定，聲請本院裁定撤銷
    免責，附此敘明。
五、依消費者債務清理條例第132條，裁定如主文。
中　　華　　民　　國　　111 　年　　3 　　月　　9 　　日
                  臺灣臺中地方法院民事庭
                        法  官 王奕勛
如不服本裁定，應於裁定送達後10日內，以書狀向本院提出抗告
，並繳納抗告費新臺幣1千元。
中　　華　　民　　國　　111 　年　　3 　　月　　10　　日
                         書 記 官 廖春玉